臺灣高等法院臺中分院刑事判決　　　95年度交上訴字第2761號
上　訴　人　臺灣臺中地方法院檢察署檢察官
上　訴　人
即　被　告　甲○○
選任辯護人　張柏山　律師
　　　　　　羅淑菁　律師
上列上訴人因被告公共危險等案件，不服臺灣臺中地方法院95
年度交訴字第176號中華民國95年10月19日第一審判決（起訴案
號：臺灣臺中地方法院檢察署95年度偵字第15817號），提起上
訴，本院判決如下：
    主  文
原判決撤銷。
甲○○服用酒類，不能安全駕駛動力交通工具而駕駛，處有期徒
刑肆月；又因過失傷害人，處有期徒刑肆月；又駕駛動力交通工
具肇事，致人受傷而逃逸，處有期徒刑捌月。應執行有期徒刑壹
年參月。緩刑參年，緩刑期中付保護管束。
    事  實
一、甲○○於民國95年7月14日20時許起至22時許止，在臺中縣
    太平市○○里○○路○段32巷48號住處飲用酒類後，已達不
    能安全駕駛動力交通工具之程度，竟仍於當日23時10分許，
    駕駛其父親吳貴豐所有車牌號碼S2－3965號自用小客車欲前
    往保齡球館打球，應注意汽車駕駛人飲用酒類後其吐氣所含
    酒精濃度超過每公升0.25毫克以上者，不得駕車，且汽車駕
    駛人應注意車前狀況，隨時採取必要之安全措施，而依當時
    天候、路況、視距及照明設備均良好，並無不能注意之情事
    ，仍駕車沿臺中縣太平市○○路由東向西方向行駛，行經臺
    中縣太平市○○路○段56號前，因酒後吐氣所含酒精濃度已
    超過每公升0.89毫克，精神不佳、反應力慢，致疏未注意車
    前狀況，適丙○○手牽其未滿7歲之女兒乙○○（89年11月
    28日生）由南往北方向步行欲通過中山路，在正常行進中，
    遭甲○○所駕駛、未及時煞避之自用小客車車前頭、右車頭
    處撞及乙○○，乙○○因之身體飛出倒地，致受頭部外傷併
    顱骨骨折、嚴重腦挫傷併右側硬腦膜下出血、左側基底核腦
    內出血及右側肢體輕癱、疑運動失語症、肺炎等傷害。甲○○駕車肇事後，並未停車救護，另基於肇事逃逸之故意，立
    即駕車逃逸，適為路人朱正鈴目擊後，迅速騎乘機車追趕，
    終於臺中縣太平市○○路3段74號前追上甲○○，經警於當
    日23時30分，測得其酒精濃度呼氣測試值達0.89MG/L，始獲
    悉上情。
二、案經乙○○之父丙○○訴請臺中縣警察局霧峰分局報請臺灣
    臺中地方法院檢察署檢察官偵查起訴。
    理  由
一、按被告以外之人於審判外之陳述，雖不符刑事訴訟法第 159
    條之1至第159條之4 之規定，然經當事人於審判程序同意作
    為證據，法院審酌該言詞陳述作成時之情況，認為適當者，
    亦得為證據；當事人、代理人或辯護人於法院調查證據時，
    知有刑事訴訟法第159條第1項不得為證據之情形，而未於言
    詞辯論終結前聲明異議者，視為有前項之同意，刑事訴訟法
    第159條之5定有明文。查告訴人丙○○於警詢中之陳述，固
    為審判外之陳述而屬傳聞證據，惟被告就前開審判外之陳述
    ，於原審及本院審理中均不爭執其證據能力，亦未曾於言詞
    辯論終結前聲明異議，本院審酌上開陳述作成時之情況，並
    無違法取證之瑕疵，認以之作為證據為適當，揆諸上開規定
    ，此部分傳聞證據，有證據能力，合先敘明。
二、訊據上訴人即被告（下稱被告）甲○○坦承上開酒後駕車、
    駕車肇事及肇事逃逸等犯罪事實不諱。經查被告之自白有下
    列補強證據可資佐證：
  (1)告訴人丙○○於警詢及原審審理時證述歷歷，亦據證人朱正
    鈴於原審95年10月5日審理時證稱：案發當時伊正在做生意
    （營業時間到凌晨2點），聽到告訴人大喊，伊才看到1臺白
    色車子撞到小孩子（即被害人乙○○）倒地，該白色車子撞
    人後即以7、80公里速度開走，伊立刻騎乘客人的機車追趕
    ，伊係騎客人的機車追被告，當時被告仍在開車行進中，警
    詢說伊先看到被告停車後伊才騎車追趕是不對的；伊看到該
    車沿中山路開到新平路右轉後迴轉停在對面中山路1家撞球
    場前，車主坐在車上，車子並熄火，伊騎機車開到他旁邊將
    其攔下，伊問他是否知道撞到人？他說知道，伊問他為何撞
    到人就跑？他沒有說話，伊遂抓住他頸部押他下車回現場，
    當時他已酒醉不醒人事；伊將被告帶回案發現場交給警察時
    ，現場只剩1名警員，告訴人及被害人都不在現場，伊有告
    訴該名警員說是被告肇事逃逸，當時被告都沒有說何話，且
    當時已有一堆人要圍毆被告，事後才又來2名交通隊警員等
    語（見原審卷宗第41頁至第48頁）。
  (2)被告酒後駕車，肇事後經員警測試其呼氣所含酒精濃度為每
    公升0.89毫克，有臺中縣警察局霧峰分局道路交通事故當事
    人酒精測定紀錄可稽，被告發生車禍係95年7月14日23 時10
    分許，而員警酒測之時間為同日23時30分，其駕車肇事至酒
    測之時，已超過20分鐘，被告駕車時之呼氣所含酒精濃度顯
    然高於酒測時之每公升0.89毫克，而被告肇事後，於訊問過
    程又有語無倫次、含糊不清等情，有測試觀察紀錄表1紙附
    卷可稽，足見被告駕車肇事之危險性，高出一般人甚多，已
    達不能安全駕駛動力交通工具之程度。
  (3)此外復有國軍臺中總醫院急診室臨時診斷證明單、道路交通
    事故現場圖、道路交通事故調查報告表(一)(二)、現場照片、臺
    中縣警察局舉發違反道路交通管理事件通知單、車籍作業系
    統─查詢認可資料、臺中縣警察局霧峰分局疑似道路交通事
    故肇事逃逸追查表等件在卷可參。
  (4)按汽車行駛時，駕駛人應注意車前狀況，並隨時採取必要之
    安全措施；汽車駕駛人飲用酒類後其吐氣所含酒精濃度超過
    每公升0.25毫克以上者，不得駕車，道路交通安全規則第94
    條第3項、第114條第2款分別定有明文。本件案發時間係夜
    間，而當時天候、路況、視距及照明設備均良好，有前開報
    告表可證，客觀上並無不能注意之情事，被告竟疏未注意，
    其酒後駕車及未能注意車前狀況之過失行為，致發生撞擊被
    害人，並使之受傷之結果，2者顯具有相當因果關係。本件
    事證明確，被告犯行堪予認定。
三、查被告領有普通大客車駕駛執照，且其職業為載送貨物之司
    機，此據被告供明在卷，並有駕駛執照影本可稽，惟刑法第
    284條第2項業務過失傷害罪，須從事業務之人，於執行司機
    駕駛之職業上事務，因過失致人於傷，始足當之，而執行業
    務以外之駕駛行為，僅利用其駕駛技能從事一般日常生活上
    的活動，自毋庸再課以特別義務。本件案發時間為23時10分
    許，被告係駕駛其父親吳貴豐所有之自用小客車外出欲前往
    保齡球館打球，有前開車籍資料在卷可稽，證人朱正鈴於原
    審審理時亦證稱：被告撞人後最後係停在一家保齡球館前面
    等語，足見被告案發當時並非駕駛貨車載運貨物。核被告所
    為，係犯刑法第185條之3之酒醉駕車罪、同法第284條第1項
    前段之普通過失傷害罪及同法第185條之4肇事逃逸罪。雖第
    一審檢察官於原審審理時將原起訴法條刑法第284條第1項前
    段之普通過失傷害罪，更正為刑法第284條第2項前段之業務
    過失傷害罪，惟2者基本社會事實同一，應予以變更。被告
    所犯上開3罪，均犯意各別，行為互異，應予分論併罰。被
    告酒後駕車肇事，就普通過失傷害罪部分，應依道路交通管
    理處罰條例第86條第1項規定加重其刑。
四、原審對被告論罪科刑，固非無見，惟查(1)原審判決援引告訴
    人丙○○於警詢中之供述證據（見原審判決第2頁由第2行）
    ，資為認定被告有本件原判決事實欄所記載犯罪事實之基礎
    ，雖非無所本，惟依92年2月6日經總統公布修正，同年9月1
    日施行之刑事訴訟法第159條第1項規定，該供述證據係審判
    外之陳述，原審就上開審判外之陳述，如何認為有證據能力
    未加說明，於法未合；(2)被告肇事後，經員警實施酒精測試
    時，與肇事時間相距20分鐘，其呼氣所含酒精濃度高達每公
    升0.89毫克，被告駕車時之呼氣所含酒精濃度顯然高於酒測
    時之每公升0.89毫克，而被告肇事後，於訊問過程又語無倫
    次、含糊不清，被告當時已達不能安全駕駛動力交通工具之
    程度，原審就此事實及理由均疏未審酌論述，嫌有未合；(3)
    被告業於本院審理期間與告訴人丙○○達成民事上和解，共
    賠償被害人新臺幣80萬元，告訴人已表示不再追究被告刑事
    責任，有陳報狀在卷可按（見本院卷宗第34、35、36頁），
    原審未及審酌被告此部分犯罪後態度，亦有未洽。被告上訴
    指摘原審判決量刑太重云云，為無理由，而檢察官上訴仍執
    前詞，認被告係以司機為業，所犯為刑法第284條第2項前段
    之業務過失傷害罪云云，然而檢察官並未依刑事訴訟法第
    161條第1項規定，就被告駕駛其父親所有之前揭自用小客車
    從事打保齡球之日常休閑活動，與其執行司機駕駛職業，亦
    即就此與其業務有何關聯，負舉證責任，並指出證明之方法
    （最高法院94年臺上字第3961判決參照），檢察官之上訴自
    無理由。惟原判決既有上述可議之處，仍屬無可維持，本院
    應將原判決撤銷改判。爰審酌被告之素行、酒後駕車及肇事
    之情節、過失程度、過失行為所生之危害，肇事後未能採取
    必要之救護措施，旋即駕車逃逸之不負責任態度，惟已與告
    訴人達成民事上和解，犯後坦承犯行，面對審判之態度良好
    等一切情狀，量處如主文第2項所示之刑，並定其應執行之
    刑，以示懲儆。又被告前此未曾受有期徒刑以上刑之宣告，
    有臺灣高等法院被告前案紀錄表附卷可稽（見本院卷第8頁
    ），雖其過失行為，嚴重危害交通安全，並使被害人之身心
    受到嚴重創傷，惟念被告因一時失慮，致蹈法網，其於犯後
    坦承犯行，面對審判之態度良好，對被害人表達至誠之悔意
    ，於本院審理期間，已與告訴人達成和解（詳見前述），經
    此偵審教訓，當知所警惕，信無再犯之虞，本院認對被告所
    宣告之刑以暫不執行為適當，爰併諭知緩刑3年，以勵自新
    ；又被告酒後駕車, 又肇事後逃逸, 足見其守法意識薄弱，
    有加強教育之必要，爰於緩刑期內付保護管束，由專人予以
    輔導，以觀後效。
據上論斷，應依刑事訴訟法第369條第1項前段、第364條、第299
條第1項前段、第300條，道路交通管理處罰條例第86條第1項，
刑法第185條之3、第185條之4、第284條第1項前段，道路交通管
理處罰條例第86條第1項，刑法第51條第5款、第74條第1款、第
93 條，刑法施行法第1條之1，判決如主文。
本案經檢察官丁○○到庭執行職務。
中　　華　　民　　國　　96　　年　　1 　　月　　11　　日
              刑事第七庭  審判長法　官　林　榮　龍
                                法　官　黃　日　隆
                                法　官　鄭  永  玉
上列正本證明與原本無異。
除肇事逃逸罪部分得上訴外，其餘不得上訴。
如不服本判決應於收受送達後十日內向本院提出上訴書狀，其未
敘述上訴之理由者並得於提起上訴後十日內向本院補提理由書（
均須按他造當事人之人數附繕本）。
                                書記官　　瑞  芳
中　　華　　民　　國　　96　　年　　1　　月　　11 　日
